【裁判字號】    97,訴,1151
【裁判日期】    971209
【裁判案由】    違反毒品危害防制條例
【裁判全文】
臺灣新竹地方法院刑事判決              97年度訴字第1151號
    公  訴  人  臺灣新竹地方法院檢察署檢察官
    被      告  甲○○起訴書.
                          33.
上列被告因違反毒品危害防制條例案件，經檢察官提起公訴（97
年度毒偵字第1892號），本院依簡式審判程序判決如下：
    主  文
甲○○施用第一級毒品，累犯，處有期徒刑陸月，如易科罰金，
以新臺幣壹仟元折算壹日。扣案之海洛因（量微無法秤重）沒收
銷燬；另扣案之殘渣袋壹個、注射針筒壹支均沒收。
    事  實
一、甲○○前於民國95年間，因違反毒品危害防制條例案件，經
    本院以96年度訴字第70號判處應執行有期徒刑1年，嗣經臺
    灣高等法院於96年6月11日以96年度上訴字第1658號駁回上
    訴確定，再經臺灣高等法院於96年10月25日以96年度聲減字
    第4190號裁定減刑並定其應執行有期徒刑6月確定，並於97
    年6月10日執行完畢。
二、甲○○(1)於90年間，因施用毒品案件，經本院以90年度毒聲
    字第88號裁定送觀察、勒戒後，認有繼續施用毒品傾向，再
    經本院以90年度毒聲字第569號裁定施予強制戒治，嗣因停
    止戒治而出所、撤銷停止戒治而入所，迄至91年7月24日執
    行完畢，由臺灣新竹地方法院檢察署檢察官以91年度戒毒偵
    字第87號不起訴處分確定。(2)又於上開強制戒治執行完畢後
    5年內即於93年1月15日，因施用第一級毒品犯行，經本院於
    93年5月10日以93年度訴字第57號判處有期徒刑6月確定，並
    於93年12月1日執行完畢。(3)再於上開強制戒治執行完畢後5
    年內即於95年11月7日，因施用第一、二級毒品犯行，經本
    院以96年度訴字第70號判處應執行有期徒刑1年，嗣經臺灣
    高等法院於96年6月11日以96年度上訴字第1658號駁回上訴
    確定，再經臺灣高等法院於96年10月25日以96年度聲減字第
    4190號裁定減刑並定其應執行有期徒刑6月確定，並於97年6
    月10日執行完畢。
三、甲○○仍不知悔改，另基於施用第一級毒品海洛因之犯意，
    於97年9月24日上午9時許，在新竹市○○路567巷33弄12號
    住處內，以注射針筒將海洛因注射入體內之方式，施用第一
    級毒品海洛因1次。旋於97年9月24日上午11時50分許，其施
    用毒品犯罪未被發覺前，主動前往新竹市警察局第三分局青
    草湖派出所，向有偵查犯罪職權之警員黃詩憲坦承犯行並接
    受裁判，且當場交出其所有、供施用海洛因所用之殘渣袋1
    個（內含海洛因，量微無法秤重）、注射針筒1支，另經警
    採集其尿液送驗結果，呈嗎啡陽性反應。
四、案經新竹市警察局第三分局報請臺灣新竹地方法院檢察署檢
    察官偵查起訴。
    理  由
甲、程序部分：
    本件被告甲○○所犯施用毒品罪，係非死刑、無期徒刑、最
    輕本刑為3年以上有期徒刑之罪，被告於本院準備程序進行
    中，就被訴事實為有罪之陳述，經本院合議庭認合於刑事訴
    訟法第273條之1第1項之規定，裁定進行簡式審判程序，合
    先敘明。
乙、實體部分：
一、訊據被告甲○○對於事實三所載犯罪事實，於本院準備程序
    、審理中均自白認罪，而被告為警採集之尿液（代號：C-21
    4），經送台灣尖端先進生技醫藥股份有限公司檢驗結果，
    呈海洛因經人體代謝後之嗎啡陽性反應，此有真實姓名代號
    對照表、台灣尖端先進生技醫藥股份有限公司於97年10月1
    日出具之濫用藥物檢驗報告附卷可稽（見毒偵字第1892號偵
    查卷第33、34頁）。並有被告所有、供施用海洛因所用之殘
    渣袋1個（內含海洛因，量微無法秤重）、注射針筒1支扣案
    可證。是認被告上開自白內容應與事實相符，其施用第一級
    毒品海洛因犯行，堪予認定。
二、按(一)施用第一、二級毒品為犯罪行為，毒品危害防制條例第
    10條定有處罰明文。故施用第一、二級毒品者，依前揭規定
    本應科以刑罰。惟基於刑事政策，對合於一定條件之施用者
    ，則依同條例第20條、第23條之規定，施以觀察、勒戒及強
    制戒治之保安處分。(二)毒品危害防制條例於民國92年7月9日
    修正公布，自93年1月9日施行，其中第20條、第23條將施用
    毒品之刑事處遇程序，區分為「初犯」及「5年內再犯」、
    「5年後再犯」。依其立法理由之說明：「初犯」，經觀察
    、勒戒或強制戒治後，應為不起訴處分或不付審理之裁定；
    經觀察、勒戒或強制戒治執行完畢釋放後，「5年內再犯」
    者，因其再犯率甚高，原實施之觀察、勒戒及強制戒治既已
    無法收其實效，爰依法追訴或裁定交付審理。至於經觀察、
    勒戒或強制戒治執行完畢釋放後，「5年後再犯」者，前所
    實施之觀察、勒戒或強制戒治已足以遮斷其施用毒品之毒癮
    ，為期自新及協助其斷除毒癮，仍適用「初犯」規定，先經
    觀察、勒戒或強制戒治之程序。從而依修正後之規定，僅限
    於「初犯」及「5年後再犯」二種情形，始應先經觀察、勒
    戒或強制戒治程序。倘被告於5年內已再犯，經依法追訴處
    罰，縱其第3次（或第3次以上）再度施用毒品之時間，在初
    犯經觀察、勒戒或強制戒治執行完畢釋放5年以後，已不合
    於「5年後再犯」之規定，且因已於「5年內再犯」，顯見其
    再犯率甚高，原實施觀察、勒戒或強制戒治，已無法收其實
    效，即應依該條例第10條處罰（最高法院95年度第7次刑事
    庭會議決議參照）。準此，茍被告其施用毒品之犯行，前經
    觀察、勒戒或強制戒治執行完畢後，5年內曾因再施用毒品
    之行為，而經法院判處刑罰之處遇程序確定者，縱其係於觀
    察、勒戒或強制戒治執行完畢5年後再為本案施用毒品，應
    認屬「再犯」之範疇，直接適用刑罰處遇之程序。經查，被
    告(1)於90年間，因施用毒品案件，經本院以90年度毒聲字第
    88號裁定送觀察、勒戒後，認有繼續施用毒品傾向，再經本
    院以90年度毒聲字第569號裁定施予強制戒治，嗣因停止戒
    治而出所、撤銷停止戒治而入所，迄至91年7月24日執行完
    畢，由臺灣新竹地方法院檢察署檢察官以91年度戒毒偵字第
    87號不起訴處分確定。(2)又於上開強制戒治執行完畢後5年
    內即於93年1月15日，因施用第一級毒品犯行，經本院於93
    年5月10日以93年度訴字第57號判處有期徒刑6月確定，並於
    93年12月1日執行完畢。(3)再於上開強制戒治執行完畢後5年
    內即於95年11月7日，因施用第一、二級毒品犯行，經本院
    以96年度訴字第70號判處應執行有期徒刑1年，嗣經臺灣高
    等法院於96年6月11日以96年度上訴字第1658號駁回上訴確
    定，嗣經臺灣高等法院於96年10月25日以96年度聲減字第41
    90號裁定減刑並定其應執行有期徒刑6月確定，並於97年6月
    10日執行完畢等情，有臺灣高等法院被告前案紀錄表、在監
    在押全國紀錄表及本院93年度訴字第57號刑事判決、96年度
    訴字第70號刑事判決在卷可按，被告既於91年7月24日強制
    戒治執行完畢後之5年內再犯上開(2)、(3)所示之施用毒品案
    件，是其於強制戒治執行完畢而釋放後之5年後再犯本案施
    用第一級毒品犯行，徵諸前開最高法院95年度第7次刑事庭
    會議決議意旨，自應依法予以論罪科刑。
三、論罪科刑
（一）核被告甲○○所為，係犯毒品危害防制條例第10條第1項
      之施用第一級毒品罪。其持有第一級毒品海洛因之低度行
      為，為施用第一級毒品海洛因之高度行為所吸收，不另論
      罪。
（二）又被告於施用毒品犯罪未被有偵查權之機關或公務員發覺
      前，主動前往新竹市警察局第三分局青草湖派出所，向有
      偵查犯罪職權之警員黃詩憲坦承犯行，並當場交出其所有
      、供施用海洛因所用之殘渣袋1個、注射針筒1支等情，有
      新竹市警察局受理各類案件紀錄表在卷可憑，（見同上偵
      查卷第22頁）是認被告有接受裁判之意思甚明，符合自首
      之規定，依刑法第62條前段規定，減輕其刑。
（三）被告有事實一所載之前案紀錄，並於97年6月10日執行完
      畢等情，有臺灣高等法院被告前案紀錄表、臺灣新竹地方
      法院檢察署刑案資料查註紀錄表附卷可佐，被告前受有期
      徒刑之執行完畢後，其於5年以內故意再犯本件有期徒刑
      以上之罪，為累犯，應依刑法第47條第1項之規定，加重
      其刑。且因被告有上開刑之加重及減輕事由，依法先加重
      其刑再減輕其刑。
（四）爰審酌被告無視法令之禁止，前已因施用毒品案件，經裁
      定觀察勒戒、強制戒治後，仍施用足以導致精神障礙及生
      命危險之成癮性毒品，顯無悔改之意，兼以施用毒品所生
      危害以自戕健康為主，及其犯後坦承犯行等一切情狀，量
      處如主文所示之刑，並諭知易科罰金折算標準。
四、沒收
（一）扣案之海洛因殘渣（量微無法秤重），核屬毒品危害防制
      條例所定之第一級毒品，應依毒品危害防制條例第18條第
      1項前段之規定，併予宣告沒收銷燬。
（二）另扣案之殘渣袋1個、注射針筒1支，均為被告所有、供其
      施用海洛因所用之物，業據被告於本院供承在卷，依刑法
      第38條第1項第2款之規定，併予宣告沒收。
五、據上論斷，應依刑事訴訟法第273條之1第1項、299條第1項
    前段，毒品危害防制條例第10條第1項、第18條第1項前段，
    刑法第11條、第41條第1項前段、第47條第1項、第62條前段
    、第38條第1項第2款，判決如主文。
本案經檢察官洪裕翔到庭執行職務。
中    華    民    國    97    年    12    月    9     日
                  刑事第三庭    法    官  黃美文
以上正本證明與原本無異。
如不服本判決應於收受本判決後10日內向本院提出上訴書狀，上
訴書狀應敘述具體理由。上訴書狀未敘述上訴理由者，應於上訴
期間屆滿後20日內補提理由書狀於本院 (均須按他造當事人之人
數附繕本 )「切勿逕送上級法院」。
中    華    民    國    97    年    12    月    9     日
                                書 記 官  陳怡芳
附錄本案論罪科刑法條全文：
毒品危害防制條例第10條第1項：
施用第一級毒品者，處6月以上5年以下有期徒刑。


司法院資訊處製作；財團法人民間司法改革基金會備份。
